【裁判字號】    98,上訴,3842
【裁判日期】    990121
【裁判案由】    毒品危害防制條例
【裁判全文】
臺灣高等法院刑事判決                98年度上訴字第3842號
上  訴  人
即  被  告  甲○○
上列上訴人即被告因毒品危害防制條例案件，不服臺灣板橋地方
法院98年度訴字第1337號，中華民國98年7月31日第一審判決（
起訴案號：臺灣板橋地方法院檢察署98年度毒偵字第1271號），
提起上訴，本院判決如下：
    主  文
原判決關於甲○○施用第一級毒品及執行刑部分均撤銷。
甲○○被訴施用第一級毒品無罪。
其他上訴駁回。
    事  實
一、甲○○曾於民國95年間因施用毒品案件，經臺灣桃園地方法
    院以95年度毒聲字第1546號裁定送觀察、勒戒後，認無繼續
    施用毒品之傾向，而於97年6 月30日執行完畢釋放出所，並
    由臺灣桃園地方法院檢察署檢察官以97年度毒偵緝字第 266
    號為不起訴處分確定。詎仍不知悔改，明知甲基安非他命係
    毒品危害防制條例所明定之第二級毒品，不得施用及持有，
    竟於98年2月1日某時，在綽號「胖哥」友人位於臺北市文山
    區（原審誤載為臺北縣景美市）某住處內，非法施用第二級
    毒品甲基安非他命。嗣於同年2月4日晚11時15分許，與丙○
    ○共乘由乙○○所駕駛之車牌號碼4219－DZ號自用小客車，
    因行跡可疑為警在臺北縣永和市○○路47巷44號前盤查而當
    場查獲，並經甲○○同意採集其尿液送驗結果甲基安非他命
    均呈陽性反應而查悉上情。
二、案經臺北市政府警察局新店分局報請臺灣板橋地方法院檢察
    署檢察官偵查起訴。
    理  由
壹、有罪部分：
一、上開犯罪事實業據被告甲○○坦白承認，其於上開時、地為
    警查獲後，經警所採集之尿液經送臺灣檢驗科技股份有限公
    司，以EIA酵素免疫分析法初步檢驗，再以GC/MS氣相層析質
    譜儀法確認檢驗結果，確均呈甲基安非他命類陽性反應，有
    該公司98年2月24日編號UL/2009/20313號濫用藥物檢驗報告
    及查獲毒品危害防制條例案被移送者姓名代碼對照表各一紙
    附卷可稽，足認被告自白與事實相符，堪以採信，其施用第
    二級毒品部分之犯行，堪以認定。
二、被告前因施用毒品案件，經臺灣桃園地方法院以95年度毒聲
    字第1546號裁定送觀察、勒戒後，認無繼續施用毒品之傾向
    ，而於97年6 月30日執行完畢釋放出所，並由臺灣桃園地方
    法院檢察署檢察官以97年度毒偵緝字第266 號為不起訴處分
    確定等情，有臺灣高等法院被告前案紀錄表一份在卷可參，
    其於上開觀察勒戒執行完畢釋放後5 年內再犯本件施用第二
    級毒品之罪，依毒品危害防制條例第二十三條第二項規定，
    應逕予論罪科刑。是核被告所為，係犯上開條例第10條第 2
    項之施用第二級毒品罪。被告為施用第二級毒品甲基安非他
    命而持有之行為，為其施用之高度行為所吸收而不另論罪。
三、原審同此認定，因依毒品危害防制條例第10條第2 項規定，
    於審酌被告之素行、犯罪之動機、目的、手段、所生危害及
    犯罪後之態度等一切情狀，量處有期徒刑2 月。核其認事用
    法，俱無違誤，量刑亦甚允洽。被告上訴意旨，就原判決量
    刑表示不服，為無理由，應予駁回。
貳、無罪部分：
一、公訴意旨略以：被告基於施用第一級毒品海洛因之犯意，於
    98年2 月5日凌晨1時21分許為警採集尿液回溯26小時內之某
    時，在不詳處所，以針頭注射海洛因之方式，施用海洛因 1
    次。因認被告涉犯毒品危害防制條例第10條第1 項之施用第
    一級毒品罪等語。
二、按犯罪事實應依證據認定之，無證據不得認定犯罪事實；不
    能證明被告犯罪者，應諭知無罪之判決，刑事訴訟法第 154
    條第2項、第301 條第1項定有明文。又所謂認定犯罪事實之
    證據，係指足以認定被告確有犯罪行為之積極證據而言，苟
    未能發現相當證據，或證據不足為不利於被告事實之認定時
    ，即應為有利於被告之認定，更不必有何有利之證據，亦不
    能以推測或擬制之方法，以為裁判基礎，最高法院29年度上
    字第3105號、40 年度臺上字第86號、56年度臺上字第807號
    判例意旨可資參照。又「認定犯罪事實所憑之證據，雖不以
    直接證據為限，間接證據亦包括在內；然而無論直接或間接
    證據，其為訴訟上之證明，須於通常一般之人均不致有所懷
    疑，而得確信其為真實之程度者，始得據為有罪之認定，倘
    其證明尚未達到此一程度，而有合理之懷疑存在時，事實審
    法院復已就其心證上理由予以闡述，敘明其如何無從為有罪
    之確信，因而為無罪之判決，尚不得任意指為違法。」、「
    檢察官對於起訴之犯罪事實，應負提出證據及說服之實質舉
    證責任，倘其所提出之證據，不足為被告有罪之積極證明，
    或其指出之證明方法，無從說服法院以形成被告有罪之心證
    ，基於無罪推定之原則，自應為被告無罪判決之諭知。」，
    亦經最高法院著有76年臺上字第4986 號、92年臺上字第128
    號判例意旨可參。
三、公訴人認被告涉有施用第一級毒品海洛因罪嫌，無非係以被
    告尿液經送臺灣檢驗科技股份有限公司，以EIA 酵素免疫分
    析法初步檢驗，再以GC/MS 氣相層析質譜儀法確認檢驗結果
    ，均呈鴉片類（嗎啡）陽性反應為其主要論據。
四、訊據被告堅決否認有施用第一級毒品海洛因犯行，辯稱：其
    從未施用海洛因等語。經查：被告為警查獲所採尿液經送臺
    灣檢驗科技股份有限公司，以EIA 酵素免疫分析法初步檢驗
    ，再以GC/MS 氣相層析質譜儀法確認檢驗結果，固均呈鴉片
    類（嗎啡）陽性反應，然查其嗎啡鑑驗出之濃度為411ng/ml
    ，僅略高於衛生署公告之確認檢驗值300ng/ml，有該公司98
    年2月24 日編號UL/2009/20313號濫用藥物檢驗報告1紙附卷
    可參，其結果雖經判定為嗎啡陽性，惟是否有檢驗誤差，即
    有合理之懷疑。本院復將被告上開尿液送法務部調查局鑑驗
    ，鑑驗結果為嗎啡陰性反應（閾值為100ng/mL）；甲基安非
    他命陽性反應，有該局98年12月3日調科壹字第09800604130
    號鑑定書1 紙附卷可稽，益證被告是否確有施用海洛因之犯
    行而有合理之懷疑存在。雖被告於本院審理時一度坦承僅有
    吸食一小口海洛因，惟其嗣辯稱僅含在嘴巴，沒有吸進去等
    語（見本院審判筆錄），且其此部分供述核與上開法務部調
    查局之鑑定結果不符，自難認與事實相符而可以採信。
五、綜上所述，檢察官所舉證據尚無從證明被告有施用第一級毒
    品海洛因之事實。此外，復查無其他積極證據足資證明被告
    涉有施用第一級毒品犯行，揆諸前揭說明，自屬不能證明其
    犯罪。
六、原審未為詳究，遽認被告成立施用第一級毒品罪，尚有違誤
    。被告上訴意旨，否認犯罪，為有理由，應由本院將此部分
    原判決及執行刑併予撤銷，並諭知被告此部分無罪之判決。
據上論斷，應依刑事訴訟法第368條、第369條第1項前段、第364
條、第301條第1項，判決如主文。
本案經檢察官吳茂松到庭執行職務。
中    華    民    國    99    年    1     月    21    日
                  刑事第五庭  審判長 法  官  高明哲
                                     法  官  高玉舜
                                     法  官  劉秉鑫
以上正本證明與原本無異。
施用第一級毒品部分如不服本判決，應於收受送達後10日內向本
院提出上訴書狀，其未敘述上訴之理由者並得於提起上訴後10日
內向本院補提理由書（均須按他造當事人之人數附繕本）「切勿
逕送上級法院」。
施用第二級毒品部分不得上訴。
                                     書記官  蔡宜蓁
中    華    民    國    99    年    1     月    22    日


司法院資訊處製作；財團法人民間司法改革基金會備份。
